【裁判字號】    98,台上,3187
【裁判日期】    980611
【裁判案由】    常業詐欺
【裁判全文】
最高法院刑事判決            九十八年度台上字第三一八七號
上  訴  人  甲○○
上列上訴人因常業詐欺案件，不服台灣高等法院中華民國九十五
年九月二十八日第二審判決（九十五年度上訴字第一八二六號，
聲請簡易判決處刑案號：台灣板橋地方法院檢察署九十三年度偵
字第七六八二號），提起上訴，本院判決如下：
    主  文
上訴駁回。
    理  由
按刑事訴訟法第三百七十七條規定，上訴於第三審法院，非以判
決違背法令為理由，不得為之。是提起第三審上訴，應以原判決
違背法令為理由，係屬法定要件。如果上訴理由書狀並未依據卷
內訴訟資料，具體指摘原判決不適用何種法則或如何適用不當，
或所指摘原判決違法情事，顯與法律規定得為第三審上訴理由之
違法情形，不相適合時，均應認其上訴為不合法律上之程式，予
以駁回。本件原審經審理結果，認為上訴人甲○○常業詐欺犯行
之罪證明確，因而撤銷第一審關於上訴人部分所為科刑之判決，
比較刑法修正前後之新舊規定，改判論處上訴人共同常業詐欺罪
刑。均已詳敘其調查、取捨證據之結果及憑以認定犯罪事實之心
證理由。從形式上觀察，原判決此部分要無足以影響判決結果之
違法情形存在。又第三審為法律審，應依第二審判決所確認之事
實為基礎，據以判斷第二審判決是否違背法令。本件上訴意旨略
以：(一)、本件犯罪之行為地、結果地及上訴人之住所地均不在台
灣板橋地方法院之管轄區域內，上開法院對本案無管轄權，竟受
理之，且諭知有罪判決，自屬違法。(二)、原判決認定上訴人所犯
常業詐欺與恐嚇取財兩罪具有法條競合關係，應僅論以常業詐欺
罪，違反實務上之見解，自有適用法則不當之違失。(三)、上訴人
實因家中經濟困頓，需款孔急，一時失慮致罹刑章，上訴人僅擔
任邊緣微末之角色，犯罪手段尚稱平和，且犯後已坦認全部犯行
，態度良好，原判決竟量處上訴人有期徒刑三年，殊屬過重，顯
有適用法則不當之違誤云云。惟查：(一)、案件由犯罪地或被告之
住所、居所或所在地之法院管轄，刑事訴訟法第五條第一項定有
明文。實質上或裁判上一罪之單一案件，在訴訟法上係單一訴訟
客體而具不可分性，如某法院對實質上或裁判上一罪之一部有管
轄權者，對他部亦有管轄權，該法院對應之檢察署檢察官自得對
全部犯罪事實偵查、起訴，該法院亦得對全部犯罪事實審判之。
本件原判決認定上訴人係犯常業詐欺罪，為實質上一罪之單一案
件，其犯罪地遍及屬於台灣板橋地方法院管轄區域內之台北縣板
橋市、土城市及樹林市等地與上開法院管轄區域外之台北市○○
○路、民權東路、南港區、北投區等地，台灣板橋地方法院既對
上開常業詐欺罪之一部有第一審之管轄權，對他部亦均有管轄權
。上訴人上訴意旨(一)執以指摘，顯未確實依據卷內訴訟資料而為
具體指摘，不能認已具備適法上訴第三審之形式要件。(二)、原判
決理由業已敘明上訴人全部訛詐行為中，被害人家人事實上並未
被擄，本質上仍屬使被害人陷於錯誤之詐欺行為，亦構成刑法第
三百四十條常業詐欺罪，並僅論處常業詐欺罪刑。其所為關於此
部分之論斷，核無違法可言，上訴人上訴意旨(二)，自非適法之第
三審上訴理由。(三)、量刑之輕重，係屬事實審法院得依職權自由
裁量之事項，苟以被告之責任為基礎，復已斟酌刑法第五十七條
各款所列情狀而為刑之量定，又未逾越法定刑度，即不容任意指
為違法。原判決就上訴人犯罪情節，已在事實欄明白認定，於理
由內詳加論斷，並敘明審酌上訴人犯電話詐欺罪所造成之危害嚴
重，影響甚鉅，自應從重量刑等一切情狀，在法定刑範圍內量刑
，且符合比例原則、公平原則及罪刑相當原則，自無違法情事。
上訴意旨(三)所為指摘，同非合法之第三審上訴理由。至其餘上訴
意旨，則係就屬原審採證認事職權之適法行使及原判決已說明事
項，徒憑己見，任意指摘為違法，且仍為單純事實之爭執，難謂
為適法之第三審上訴理由。依上揭說明，本件上訴違背法律上之
程式，應予駁回。
據上論結，應依刑事訴訟法第三百九十五條前段，判決如主文。
中    華    民    國  九十八  年    六    月   十一   日
                      最高法院刑事第四庭
                          審判長法官  張  淳  淙
                                法官  劉  介  民
                                法官  蔡  彩  貞
                                法官  林  俊  益
                                法官  吳  信  銘
      本件正本證明與原本無異
                                      書  記  官
中    華    民    國  九十八  年    六    月   十六   日
                                                      Ｅ


司法院資訊處製作；財團法人民間司法改革基金會備份。
